【裁判字號】    97,易,1344
【裁判日期】    970507
【裁判案由】    詐欺
【裁判全文】
臺灣臺中地方法院刑事判決              97年度易字第1344號
公  訴  人  臺灣臺中地方法院檢察署檢察官
被      告  甲○○
上列被告因詐欺案件，經檢察官提起公訴（九十七年度偵字第二
四二五號），本院判決如下：
    主    文
甲○○幫助意圖為自己不法之所有，以恐嚇使人將本人之物交付
，累犯，處有期徒刑捌月。
    犯罪事實
一、甲○○前曾於民國九十三年間因犯詐欺案件，經本院判處有
    期徒刑六月確定，而於九十四年五月三日易科罰金執行完畢
    。竟猶不知悔改，在可預見金融機構帳戶係個人理財之重要
    工具，且關係個人財產及信用之表徵，一般人無故購買取得
    他人帳戶之目的，乃在俾利取得贓款及掩飾犯行以免為警查
    緝，其後可能將取得之帳戶供作遭恐嚇取財之被害人匯款時
    指定帳戶之用，而對於提供帳戶之行為雖無引發他人犯罪之
    確信，惟仍有容任他人持帳戶用以犯罪，且不違反其本意之
    情形下，基於幫助他人恐嚇取財之不確定故意，於九十六年
    九月十日後之九月中旬某日，在臺中縣豐原市豐原國中對面
    ，將其申設取得臺灣郵政股份有限公司豐原三民路郵局（下
    稱郵局）局號0000000號、帳號0000000號活
    期存款帳戶之存摺、印章及提款卡（含密碼）交付某一年籍
    不詳自稱「乙○○」之成年男子，容任他人作為恐嚇取財之
    工具。而該人於取得上開帳戶資料後，即基於意圖為自己不
    法所有之犯意，於九十六年十月二十四日，分別撥電話給丙○○、丁○○及戊○○，對其等佯稱其等之家人已遭到綁架
    ，只要匯錢到上開指定之甲○○帳戶，人就會放回來云云，
    致丙○○、丁○○及戊○○等人均因此心生畏懼，丙○○即
    於九十六年十月二十四日下午三時四十七分許，至臺北縣新
    店市雙城郵局，將所有二萬四千元款項匯入甲○○上開郵局
    帳戶內，另丁○○則於九十六年十月二十四日上午十二時三
    十四分許，至楊梅光華郵局，將所有三萬元款項匯入甲○○
    上開郵局帳戶，另戊○○亦於九十六年十月二十四日下午二
    時十九分許及下午三時許，分別至臺北縣新店市公崙郵局及
    雙城郵局，分二次將所有五萬元及三萬元款項匯入甲○○上
    開郵局帳戶內。嗣因丙○○等三人察覺有異，報警處理後，
    始循線查獲上情。
二、案經臺中縣警察局豐原分局報請臺灣臺中地方法院檢察署檢
    察官偵查起訴。
    理    由
一、上開犯罪事實，業據被告甲○○於本院審理中供承不諱，復
    有被害人丙○○、戊○○及丁○○於警詢中之指訴甚詳（詳
    見警卷第八至十頁、第十三至十四頁、第二六至二七頁），
    且有臺灣郵政股份有限公司豐原郵局九十六年十一月十五日
    營字第０九六０二０二六四六號函附被告帳戶開戶資料及資
    金往來明細表（詳見警卷第一至三頁背面）、臺北縣政府警
    察局新店分局雙城派出所受理刑事案件報案三聯單及受理各
    類案件紀錄表（詳見警卷第四至五頁、第十八至十九頁）、
    內政部警政署反詐騙案件紀錄表（詳見警卷第六頁、第十六
    頁）、臺北縣政府警察局新店分局雙城派出所受理詐騙帳戶
    通報警示簡便格式表（詳見警卷第七頁、第十五頁）、被害
    人丙○○、戊○○及丁○○之郵政國內匯款執據（詳見警卷
    第十一頁、第二十頁、第三０頁）、桃園縣政府警察局楊梅
    分局楊梅派出所受理各類案件紀錄表（詳見警卷第二五頁）
    、內政部警政署反詐騙案件紀錄表（詳見警卷第二八頁）、
    桃園縣政府警察局楊梅分局楊梅派出所受理詐騙帳戶通報警
    示簡便格式表及受理刑事案件報案三聯單（詳見警卷第二九
    頁、第三一頁）、財團法人金融聯合徵信中心通報案件紀錄
    資訊（詳見九十七年度核交字第一八八號偵查卷第二至三頁
    ）等存卷足佐，又按刑法上之故意，分直接故意（確定故意
    ）與間接故意（不確定故意），「行為人對於構成犯罪之事
    實，明知並有意使其發生者」為直接故意；又「行為人對於
    構成犯罪之事實，預見其發生而其發生並不違背其本意者」
    為間接故意。而參以郵政儲金或銀行帳戶可供款項之存匯、
    提領，一般人均可輕易申請開設，並無任何資格條件之限制
    ，如非洗錢、犯罪等不法目的或為掩飾自己真實身分，依常
    情並無捨棄自己申設帳戶而迂迴向他人收購帳戶使用之理，
    且近來訛稱親友欠債、子女遭綁架，需付款贖人之恐嚇取財
    等犯罪層出不窮，該等犯罪，多數均係利用人頭帳戶作為出
    入帳戶，已業經媒體廣為披載，則依被告係成年且智力成熟
    之人等情以觀，對上開情事自均知之甚詳，而對於交付郵局
    帳戶可能被用來作為恐嚇取財等非法用途上，應有所預見，
    且不違背其本意。故而，被告猶仍提供其所有上開帳戶予他
    人使用，當堪認取得上開帳戶資料者將被告所有上開帳戶作
    為恐嚇取財之匯款帳戶使用，乃均係被告所容任及允許。綜
    上，被告確有容任該名不詳年籍者利用所有上開帳戶犯恐嚇
    取財罪之不確定故意，且該名不詳年籍者，事後亦果真利用
    被告交付之上開帳戶作為犯恐嚇取財罪之款項出入帳戶，允
    無疑義。再按刑法上之幫助犯，係指以幫助之意思，對於正
    犯資以助力，而未參與實施犯罪之行為者而言。查被告雖有
    上開帳戶之存摺、印章、金融卡及密碼資料提供予施以恐嚇
    者使用，如前所述，惟既未見其有何參與恐嚇被害人之行為
    或於事後亦分得詐騙款項之積極證據，固無從認屬上開恐嚇
    取財行為之共同正犯。然而，被告將其所有之上開帳戶提供
    予他人作為遭恐嚇取財之被害人匯款指定之帳戶，乃係基於
    幫助他人恐嚇取財之犯意，而被告提供上揭帳戶予他人之行
    為，復屬恐嚇取財構成要件以外之行為，則被告自屬以幫助
    之意思，參與恐嚇取財構成要件以外之行為，應以恐嚇取財
    之幫助犯論。綜上，足見被告於本院審理中所為自白，核與
    事實相符。本案事證明確，被告之犯行，堪予認定。
二、按以恐嚇使人將物交付，有時固亦含有詐欺性質，但與詐欺
    之區別，則在有無施用威嚇，使人心生畏懼之情形為斷；又
    按恐嚇罪質，非不含詐欺性，其與詐欺之區別，係在行為人
    對於被害人所用之手段，僅使其陷於錯誤，為詐欺，使發生
    畏懼心者，為恐嚇；再按刑法第三百四十六條第一項之恐嚇
    取財罪，與同法第三百三十九條第一項之詐欺取財罪，二者
    之區別，在於前者係施用使人心生畏怖之恐嚇手段，致被害
    人心生畏懼，明知不應交付財物而交付，後者則係施用詐術
    手段，使人陷於錯誤，誤信為應交付財物而交付，惟上開之
    恐嚇手段，常以虛假之事實為內容，故有時亦不免含有詐欺
    之性質，倘含有詐欺性之恐嚇取財行為，足使人心生畏懼時
    ，自應僅論以高度之恐嚇取財罪，殊無再適用詐欺取財罪之
    餘地，有最高法院二十八年上字第一二三八號、三十年上字
    第六六八號判例及八十四年度臺上字第一九九三號判決意旨
    可資參照。而查，依被害人丙○○、戊○○及丁○○陳述之
    被害事實，均足認其等係因遭人恐嚇，致心生畏懼而匯款，
    是被告提供上開郵局帳戶資料幫助該等犯罪行為之實施，所
    為自應成立幫助恐嚇取財罪。是核被告所為，係犯刑法第三
    十條第一項、第三百四十六條第一項之幫助恐嚇取財罪。至
    原起訴檢察官雖認被告前揭所為，係犯刑法第三十條第一項
    、第三百三十九條第一項之幫助詐欺取財罪嫌，惟公訴蒞庭
    檢察官嗣於本院審理中已更正該部分之起訴法條為刑法第三
    十條第一項、第三百四十六條之幫助恐嚇取財罪，爰不再變
    更檢察官之起訴法條，附此敘明。被告以一交付帳戶之行為
    ，致丙○○、戊○○及丁○○等三人受騙，為想像競合犯，
    應從一重處斷。被告前曾於九十三年間因犯詐欺案件，經本
    院判處有期徒刑六月確定，而於九十四年五月三日易科罰金
    執行完畢，此有臺灣臺中地方法院檢察署刑案資料查註紀錄
    表及臺灣高等法院被告前案紀錄表在卷可按，其於受有期徒
    刑執行完畢後五年以內故意再犯本件有期徒刑以上之罪，為
    累犯，應依刑法第四十七條第一項規定加重其刑。被告幫助
    他人犯罪，為幫助犯，依刑法第三十條第二項之規定，按正
    犯之刑減輕之，並依法先加重後減輕之。爰審酌被告隨意提
    供其所有上開郵局帳戶供他人非法使用，將助長社會犯罪風
    氣，可能導致真正犯罪者逍遙法外，其行為殊屬不當，惟念
    及被告本身並未實際參與本件恐嚇取財之犯行，責難性較小
    ，及被告原均矢口否認犯罪，迨至本院審理中始坦承犯行之
    犯罪後態度等一切情狀，量處如主文所示之刑。
據上論斷，應依刑事訴訟法第二百九十九條第一項前段，刑法第
三十條第一項、第二項、第三百四十六條第一項、第五十五條、
第四十七條第一項，刑法施行法第一條之一，判決如主文。
中    華    民    國    97    年    5     月    7     日
              刑事第四庭  審判長法  官  林宜民
                                法  官  林學晴
                                法  官  許惠瑜
以上正本證明與原本無異。
如不服本判決，應於判決送達後十日內向本院提出上訴狀，上訴
於臺灣高等法院臺中分院( 須附繕本 )。
                                書記官  陳佳君
中    華    民    國    97    年    5     月    7     日
附錄論罪科刑法條
刑法第三百四十六條
意圖為自己或第三人不法之所有，以恐嚇使人將本人或第三人之
物交付者，處六月以上五年以下有期徒刑，得併科一千元以下罰
金。
以前項方法得財產上不法之利益，或使第三人得之者，亦同
前二項之未遂犯罰之。


司法院資訊處製作；財團法人民間司法改革基金會備份。
